【裁判字號】    97,上訴,1679
【裁判日期】    990128
【裁判案由】    違反毒品危害防制條例等
【裁判全文】
臺灣高等法院臺中分院刑事判決        97年度上訴字第1679號
上  訴  人  臺灣臺中地方法院檢察署檢察官
被      告  甲○○
選任辯護人  羅豐胤律師
選任辯護人  黃幼蘭律師
上列上訴人因被告違反毒品危害防制條例等案件，不服臺灣臺中
地方法院97年度重訴字第1394號中華民國97年5月27日第一審判
決（起訴案號：臺灣臺中地方法院檢察署97年度偵緝字第290號
），提起上訴，本院判決如下：
    主  文
上訴駁回。
    理  由
一、公訴意旨略以：被告甲○○（綽號小吳）與丁○○（業經最
    高法院93年度臺上字第3206號判決判處無期徒刑確定）均明
    知海洛因係毒品危害防制條例第2條第2項規定之第一級毒品
    ，且為行政院公告管制進口之物品，竟共同基於販賣第一級
    毒品海洛因及共同運輸第一級毒品海洛因、自大陸地區私運
    管制進口物品進口臺灣地區之犯意聯絡，於民國(下同)91年
    9月初某日，約定由丁○○出資新臺幣（下同）16萬5千元，
    其餘資金則由被告負責籌措，合資41萬元，在大陸地區販入
    第一級毒品海洛因1包（含包裝重354.31公克、淨重348.51
    公克），以供走私運回臺灣地區販賣牟利。丁○○遂覓得有
    運輸第一級毒品犯意聯絡之乙○○，並於同年月3日，以其
    所有之電話號碼0000000000號行動電話與持用電話號碼
    0000000000號行動電話（該行動電話係不知情之徐汝雯所有
    ）之乙○○（業經最高法院95年度臺上字第3204號判決判處
    有期徒刑7年確定）取得聯繫，告以其將與「小吳」共同自
    大陸地區郵寄第一級毒品海洛因進口臺灣地區，丁○○並允
    諾給與乙○○3、4萬元之代價，由乙○○提供姓名及地址供
    郵寄毒品包裹，並負責在臺灣地區收取包裹，再由丁○○在
    臺中縣太平市○○路郵局，匯款41萬元至澳門地區姚瑞美之
    帳戶，旋於91年9月8日前往大陸地區，在澳門地區提領人民
    幣付款予被告後，再由被告將上開第一級毒品海洛因置於微
    型鉆床平臺鐵盒內，並以包裝箱包裹裝箱後，填寫收件人為
    「陳現嘉」（被告將「陳憲嘉」誤載為「陳現嘉」）之假名
    及收件地址為「臺中縣太平市○○路○段210號」，交由不知
    情之國際快遞公司成年員工郵寄至乙○○工作之「傳香超二
    代飯糰加盟店」（址設臺中縣太平市○○路○段210號），而
    自大陸地區運輸及私運管制進口物品第一級毒品海洛因進口
    臺灣地區。該裝有第一級毒品海洛因之微型鉆床平臺鐵盒包
    裹於同年月13日中午，送抵上開「傳香超二代飯糰加盟店」
    ，由該址不知情之員工余政忠、陳思婷簽收後，旋經法務部
    調查局南部地區機動工作組會同桃園縣調查站、臺中市調查
    站、臺中縣調查站、臺北縣板橋憲兵隊、高雄市政府警察局
    小港分局、高雄關稅局組成之專案小組成員，先於同日下午
    14 時左右，在臺中市○○路之新亞東醫院內，將乙○○拘
    提到案。再於同日下午15時20分左右，將搭乘長榮航空公司
    BR-208號班機，自澳門抵達桃園中正國際機場之丁○○拘提
    到案，並扣得前開第一級毒品海洛因1包（含包裝重354.31
    公克、淨重348.51公克，業經臺灣高雄地方法院檢察署於93
    年8月19日以檢察官扣押沒收物品處分命令執行沒收銷燬完
    畢）、微型鉆床平臺鐵盒1個、包裝箱1只（上開鐵盒、包裝
    箱業經臺灣臺中地方法院檢察署於95年7月17日以中檢惠矩
    字第105570號檢察官扣押沒收物品處分命令，於95年12月13
    日執行銷燬完畢）。因認被告所為涉犯毒品危害防制條例第
    4條第1項之販賣、運輸第一級毒品海洛因罪嫌、懲治走私條
    例第2條第1項之私運管制進口物品進口罪嫌等語。
二、按犯罪事實應依證據認定之，無證據不得認定犯罪事實。又
    不能證明被告犯罪者，應諭知無罪之判決，刑事訴訟法第
    154條第2項、第301條第1項分別定有明文。又認定不利於被
    告之事實，須依積極證據，苟積極證據不足為不利於被告事
    實之認定時，即應為有利於被告之認定，更不必有何有利之
    證據。另按事實之認定，應憑證據，如未能發現相當證據，
    或證據不足以證明，自不能以推測或擬制之方法，以為裁判
    基礎；又認定犯罪事實，所憑之證據，雖不以直接證據為限
    ，間接證據亦包括在內，然無論直接或間接證據，其為訴訟
    上之證明，須於通常一般之人均不致於有所懷疑，而得確信
    其為真實之程度者，始得據之為有罪之認定，倘其證明尚未
    達到此一程度，而有合理性懷疑之存在時，即無從為有罪之
    認定，最高法院30年度上字第816、1831號判例、40年度臺
    上字第86號判例、76年度臺上字第4986號判例分別著有明文
    可資參照。又刑事訴訟法第161條已於91年2月8日修正公布
    ，其第1項規定：檢察官就被告犯罪事實，應負舉證責任，
    並指出證明之方法。因此，檢察官對於起訴之犯罪事實，應
    負提出證據及說服之實質舉證責任。倘其所提出之證據，不
    足為被告有罪之積極證明，或其指出證明之方法，無從說服
    法院以形成被告有罪之心證，基於無罪推定之原則，自應為
    被告無罪判決之諭知（最高法院92年度臺上字第128號判例
    參照）。
三、公訴意旨認被告甲○○涉犯毒品危害防制條例第4條第1項之
    販賣、運輸第一級毒品海洛因罪嫌及懲治走私條例第2條第1
    項之私運管制進口物品進口罪嫌，主要係以(1)人證部分：證
    人丁○○、乙○○之證述；(2)書證方面：被告入出境資訊連
    結作業資料1紙、臺灣高雄地方法院檢察署91年度他字第
    4241號卷附偵查報告1紙、臺灣高雄地方法院檢察署通訊監
    察書、證人丁○○、乙○○91年9月3日通訊監察譯文及臺灣
    大哥大股份有限公司雙向通聯資料查詢、基本資料查詢、法
    務部調查局91年10月23日調科壹字第220014169號鑑定通知
    書、證人丁○○、乙○○本案販賣毒品之相關卷宗資料；(3)
    物證部分：第一級毒品海洛因1包（含包裝重354.31公克、
    淨重348.51公克）、微型鉆床平臺鐵盒1個、包裝箱1只，為
    其論據。其上訴意旨則以：原審認證人丁○○於調查局南部
    地區機動工作組詢問時所述並無可信之特別情況，然判決中
    並無敘明就證人丁○○前後不相符之證述，何以認定調查中
    之證述不具有可信之特別情況。再上開之監聽均係偵查犯罪
    機關依法定程序監聽之錄音，業已踐行調查證據程序，自得
    採為認定犯罪事實之基礎，依法自有證據能力。況本件證人
    丁○○就與被告共犯被訴之案件，業據臺灣臺中地方法院92
    年度重訴緝字第665號、本院93年度上重訴字第11號、最高
    法院93年度台上字第3206號等刑事判決認定屬實，承審法院
    均認證人丁○○於法務部調查局南部地區機動工作組詢問時
    所述為可信，並與上開91年9月3日之通訊監察譯文，均經法
    院採為認定事實判決之基礎，足認證人丁○○於法務部調查
    局南部地區機動工作組詢問時所述，合於刑事訴訟法第159
    條之2所定之具有較可信之特別情況，且為證明犯罪事實存
    否所必要者，得為證據，益見原審認定證人丁○○於調查時
    之證述、監聽譯文均無證據能力部分於法未合。又依證人丁○○、乙○○之歷次陳述，足見被告甲○○即為與證人丁○○共犯本案之「小吳」之人。又證人丁○○、乙○○涉案部
    分，均經判決確定，並無誣陷被告之必要。是本件原審判決
    認事用法既有違誤，請將原判決撤銷，更為適當合法之判決
    等語。訊據被告甲○○堅決否認涉有上開犯行，辯稱：其在
    賭場認識丁○○，但並未與丁○○一同運輸毒品，至於乙○○其並不認識等語。
四、證據能力部分：
(一)按法院就被告本人之案件調查共同被告時，該共同被告準用
    有關人證之規定，刑事訴訟法第287條之2定有明文。次按被
    告以外之人，於審判外之言詞或書面陳述，除法律有規定者
    外，不得作為證據；又被告以外之人（包括證人、鑑定人、
    告訴人、被害人及共同被告等）於檢察事務官、司法警察官
    或司法警察調查中所為之陳述，與審判中不符時，其先前之
    陳述具有較可信之特別情況，且為證明犯罪事實存否所必要
    者，得為證據，刑事訴訟法第159條第1項、第159九條之2分
    別定有明文。是被告以外之人於司法警察（官）調查中所為
    之陳述，依刑事訴訟法第159條第1項規定，係屬傳聞證據，
    原則上無證據能力，惟如該陳述與審判中不符時，其先前之
    陳述具有較可信之特別情況，且為證明犯罪事實存否所必要
    者，依同法第159條之2規定（即刑事訴訟法第159條第1項所
    指之「除法律有規定者外」），始例外認為有證據能力；如
    該陳述與審判中相符時，因該陳述並不符合刑事訴訟法第
    159條之2有關傳聞例外之規定，故不得作為認定本案犯罪事
    實有無之證據，此時，當以證人於審判中之陳述作為證據。
    另所謂「前後陳述不符」之要件，應就前後階段之陳述進行
    整體判斷，以決定其間是否具有實質性差異，惟無須針對全
    部陳述作比較，陳述之一部分有不符，亦屬之。又「證明犯
    罪事實之存否所必要」，即使用證據之必要性，係指因無法
    再從同陳述者取得證言，而有利用原陳述之必要性，只要認
    為該陳述是屬於與犯罪事實存否相關之事實，並為證明該事
    實在實質上之必要性即可。而「具有可信之特別情況」，係
    指依陳述時之外部客觀情況而言，足以令人相信該陳述是虛
    偽之危險性不高，必須綜合該陳述是否未受到外力影響；陳
    述人之觀察、記憶、表達是否正確及有無偽證之各項因素，
    而為判斷。經查：證人乙○○於調查中之陳述，與其於原審
    法院審理中之陳述，經核並無不符之處，即無刑事訴訟法第
    159條之2所定之傳聞法則例外之適用，且被告之辯護人於原
    審亦指稱證人乙○○於調查中之陳述屬審判外之陳述，而無
    證據能力，故證人乙○○於調查中之陳述，並無證據能力。
    另證人丁○○於調查時之證述，為被告以外之人於審判外之
    言詞陳述，且經辯護人於本院準備程序時爭執其之證據能力
    ，雖證人丁○○於調查中陳述與法院審理中所述不符（內容
    詳後），然檢察官並未舉證證明證人丁○○於調查中所述有
    何具有可信之特別情況，亦無刑事訴訟法第159條之2得為證
    據之例外情形，依刑事訴訟法第159條第1項之規定，證人丁○○於調查之言詞陳述，對於被告亦無證據能力。
(二)再按92年修正公布之刑事訴訟法，改採以當事人進行為主之
    訴訟制度，檢察官代表國家偵查犯罪、實施公訴，基於當事
    人一方原告之地位，就被告犯罪事實及訴訟條件與據以認定
    證據能力等訴訟程序上之事實，固應善盡舉證責任。然因檢
    察官訊問證人、鑑定人等被告以外之人時，均能遵守法律規
    定而不致違法取供，並令具結，可信性極高，為兼顧理論與
    實務，乃於同法第159條之1明定檢察官於偵查程序取得被告
    以外之人所為陳述，除顯有不可信之情況者外，均有證據能
    力，得為證據。而所謂「顯有不可信」之情況，係指其不可
    信之情形，甚為顯著了然者，固非以絕對不須經過調查程序
    為條件，然須從卷證本身，綜合訊問時之外部情況為形式上
    之觀察或調查，即可發現，無待進一步為實質調查之情形而
    言。至被告等當事人、代理人、辯護人、輔佐人若主張其顯
    有不可信之情形者，本乎當事人主導證據調查原則，自應負
    舉證責任，否則，被告以外之人向檢察官所為之陳述，毋庸
    另為證明，即得作為認定被告犯罪之證據(最高法院96年度
    臺上字第5684號刑事判決意旨參照)。又現行法之檢察官仍
    有訊問被告、證人及鑑定人之權限，其應踐行之程序又多有
    保障被告或被害人之規定，證人、鑑定人於偵查中亦均須具
    結，就刑事訴訟而言，其司法屬性甚高；而檢察官於偵查程
    序取得之供述證據，其過程復尚能遵守法令之規定，是其訊
    問時之外部情況，積極上具有某程度之可信性，除消極上顯
    有不可信之情況者外，均得為證據。故主張其為不可信積極
    存在之一方，自應就此欠缺可信性外部保障之情形負舉證責
    任（最高法院98年度台上字第29 04號判決意旨參照）。本
    件被告之辯護人於原審雖主張證人丁○○、乙○○於檢察官
    訊問時之證述為審判外之陳述，並無證據能力等語，然查證
    人丁○○、乙○○於原審審理時已經傳喚到庭，經檢察官及
    辯護人、被告進行交互詰問，足資保障被告之反對詰問權，
    況證人丁○○、乙○○於原審審理時，亦未證述其等於偵查
    中之陳述，有何非出於自由意願而為陳述或遭違法取供之情
    形，被告及辯護人亦未舉證證人丁○○、乙○○於檢察官訊
    問時所為證述有何「顯有不可信」之情況，參照上開說明，
    證人丁○○、乙○○於檢察官訊問時以證人身份具結後之證
    述，應有證據能力。又其等於偵查中未經具結部分之證詞，
    因查無刑事訴訟法第186條第1項但書所規定不得令其具結之
    情況，應無證據能力。
(三)次按被告以外之人，於審判外之言詞或書面陳述，除法律有
    規定者外，不得作為證據，刑事訴訟法第159條第1項定有明
    文，是被告以外之人於審判外之書面陳述，依刑事訴訟法第
    159條第1項規定，係屬傳聞證據，原則上無證據能力。查臺
    灣高雄地方法院檢察署91年度他字第4241號偵查卷附偵查報
    告1紙，係屬於被告以外之人，於審判外之書面陳述，而該
    書面陳述復無其他依法律規定得作為證據之例外情形，且經
    辯護人主張其無證據能力，應認無證據能力。
(四)又通訊監察之錄音、錄影，其所錄取之聲音或畫面，既係憑
    機械力拍錄，未經人為操控，該錄音、錄影經依刑事訴訟法
    第165條之1第2項規定之調查程序後，自有證據能力。至通
    訊監察之監聽譯文如係被告以外之人之司法警察（官）監聽
    人員，於審判外將監聽所得資料以現譯方式整理後予以記錄
    而得，則本質上屬於被告以外之人於審判外之書面陳述，為
    傳聞證據，依刑事訴訟法第159條第1項規定，除法律有規定
    者外，不得作為證據。故如欲採被告以外之人於審判外之書
    面陳述為證據時，必須符合法律所規定之例外情形，方得認
    其審判外之書面陳述有證據能力，並須於判決中具體扼要說
    明其符合傳聞證據例外之情況及心證理由，否則即有違證據
    法則及判決不備理由之違誤(最高法院98年度台上字第7398
    、6941、3663號判決參照)。查本件被告之辯護人於本院審
    理中已爭執卷附查上開證人丁○○、乙○○91年9月3日通訊
    監察譯文及證人丁○○與「小吳」91年9月1日通訊監察譯文
    之證據能力，而依卷附關於證人丁○○所持用0000000000號
    行動電話、證人乙○○所持用0000000000號行動電話之通訊
    監察書(見91年度重訴字第2573號影卷第206 、207頁)所載
    ，係針對「林Ｘ成等」違反公職人員選罷法第90條之1案件
    而發，由形式上觀之，檢察官核發通訊監察書之程序及應適
    用之法條，顯然與本案無關，是該部分監聽所得之監聽譯文
    ，自難認有證據能力(原判決以未經法院進行勘驗為由認無
    證據能力，其所引之理由固有未當，然不影響本案之認定，
    附此說明)。
(五)其餘本件所引用之卷內所有卷證資料（包含人證與文書證據
    、物證等證據），被告及其辯護人均不爭執其證據能力，亦
    未曾於言詞辯論終結前聲明異議，本院審酌上開證據作成時
    之情況，並無違法取證之瑕疵，認以之作為證據為適當，依
    刑事訴訟法第159條之5之規定，均有證據能力。
(六)又被告以外之人於審判外之言詞或書面陳述，雖不得以之直
    接作為認定犯罪事實與否之證據，但參酌現行刑事訴訟法第
    166條之1第2項、第3項第6款，第166條之2之規定及行反詰
    問時，容許以陳述人先前不一致之陳述作為彈劾證據之法理
    ，非不得以之作為彈劾證據，用來爭執被告、證人、鑑定人
    陳述之證明力（最高法院94年度臺上字第6881號判決意旨參
    照）。故上開證人丁○○、乙○○於調查中及偵查中未經具
    結之陳述、通訊監察譯文等，雖無證據能力，仍非不得作為
    彈劾證據使用，併此敘明。
五、經查：
(一)證人丁○○於偵查中具結證稱：「甲○○，就是我向他買毒
    品之人。我在珠海向他買毒品，在京都旅店(按應係金都酒
    店)，我共要買41萬元，就是被查獲的那一批。我匯錢到姚
    瑞美帳戶16萬5千，說我如果收到貨，再匯餘款到姚瑞美帳
    戶，如果我沒收到貨，尾款我不用付，如果我沒付尾款，貨
    他會叫一個綽號小楊的人來把多餘的貨拿回去。照片中之人
    就是綽號小吳之人，但是他本人有戴寬框架的眼鏡，髮型短
    短的，微胖，身高不到170，約165公分。...（你是如何和
    甲○○搭上線洽購毒品？）朋友介紹的，在葡京賭場認識的
    朋友，是臺灣人，我桃園有位朋友叫彭以恆跟那中間人認識
    ，那中間人在葡京酒店洗籌碼，中間人是二夫妻在那裡作生
    意，他們二地來來去去的。（你在本案出國前有無跟小吳洽
    購毒品？）我還沒向他買毒品前他有先打電話給我，在我回
    國後問我還要不要東西，我跟他是在89年還沒案發前就認識
    的，那段期間我有向他買過，但都在大陸吃，直到91年9月
    份時他先打電話給我問我還要不要東西，因我在深圳有生意
    ，本來就要出國，所以順道去珠海，才在珠海京(金)都酒店
    跟他談，事前我就有把錢匯到姚瑞美帳戶，那是我專用之帳
    戶，我在酒店和小吳談好後才領出錢來要拿給小吳，拿人民
    幣4萬多現金給他。」等語(見95年度他字第6438號卷第58至
    59頁)，於原審審理時證稱：「我沒有從大陸進口海洛因1
    包。以通聯紀錄，地院判我販賣。但地院因此判我無期徒刑
    。（這包海洛因何來？）我跟甲○○買的。91年9月初的時
    候，我打電話給他訂貨。我打他大陸手機，號碼忘記了，後
    面號碼是3343或是3344號，這樣的電話。我以0000000000號
    行動電話打給他的。我那時候議價的時候，談10兩的海洛因
    ，我當時跟他談的價錢，總共約人民幣9萬元，折合臺幣約
    41萬元。我在臺灣跟他訂貨，然後我在大陸，我9月8日去，
    在大陸我們約在珠海京(金)都酒店。然後他拿海洛因給我，
    拿給我吸食的。然後我先支付4萬元人民幣，折合臺幣16、7
    萬元。然後他問我地址、電話要寫什麼。因為他要用快遞寄
    到臺灣，他叫我打給黑人，黑人就是乙○○。（寄給黑人，
    是否是甲○○要求的？）他叫我打電話聯絡黑人。因為第一
    次發生的時候，也是這樣聯絡。可是寫什麼名字我不清楚，
    我只是去拿，東西也是我買的。...然後甲○○跟我講說，
    我交那些錢給他，他說我把電話、地址、姓名陳現嘉，我是
    當場寫的。然後交給他，他說他會去辦。會把東西弄好，他
    會處理。（後續款項如何處理？）算我付給他台幣17萬元，
    還要扣除給乙○○的交通費用，給乙○○3萬元，後續我還
    要給他21萬元。乙○○3萬元等於是代收費，是甲○○要給
    他的，大陸下單臺灣取貨，要拿到才算，因為本案爆發，所
    以乙○○還沒有領到3萬元。當時事情若沒有發生，我會在
    珠海拱北的地下銀行，就是匯款臺幣的地方，就可以在珠海
    提領。匯款到臺灣姚瑞勉(美)的帳戶。（你只有支付17萬元
    ，他就願意寄送海洛因給你？）對。...（你之前為何都說
    海洛因是你跟小吳合資購買？）因為當時在南機組的時候，
    我要發作的時候，正常人問我，我也不會說我會販賣牟利。
    因我的意識不清楚。...(為何你之前提到，16萬元是你先在
    台灣匯款過去，與你剛剛陳述現場拿的不同？)我匯款過去
    ，去姚瑞美的帳戶去拿，然後我在大陸領錢，然後拿人民幣
    買，然後我再交給他。...（你剛剛說，之前小吳也有寄海
    洛因到臺灣給你，是黑人乙○○代收？）對。（那次與這次
    隔多久？）約3、4個月前。約91年5、6月份。...（甲○○
    指明黑人乙○○的名義為臺灣代收人？）是的。...(在你案
    件9月3日通聯紀錄，提到小吳給的，小吳指何人？)這通電
    話是我打的，我打給乙○○，小吳就是甲○○。...(你匯款
    姚瑞美帳戶有無單據？)有單子，但是現在已經很久了，無
    法提供。...（收到貨，尾款若未支付，怎麼辦？）我跟他
    交易我都有支付。（那時候有無說未支付尾款如何處理？）
    沒有講到這些。因為交易那麼久了。...（第二次錢有無付
    清？）沒有付清。（訂金支付多少？）4萬多元人民幣，約
    台幣17萬元。（為何在偵查中陳述支付41萬元？）我跟檢察
    官說，我跟甲○○議價那些東西41萬元，我支付約16萬5、
    約17萬新臺幣到拱北姚瑞美帳戶。我到澳門以後，我到那個
    店裡面去拿人民幣。...我要補充證人，購買毒品的時候，
    丙○○在場，他在大陸、臺灣我不知道。我告發的時候，後
    來我想到，實際上我沒有運輸，若我要運輸，我不用甲○○
    運輸，我用我假腳運輸就可以了。不用找甲○○。...東西
    是我買的，甲○○有附帶條件這個價錢，可以大陸下單臺灣
    取貨，這樣購買方式就不構成運輸毒品罪，我只是買者而已
    。」等語(見原審卷第68頁背面至74頁)；於本院審理中證稱
    ：「我沒有跟他一起運輸毒品，我是向他購買毒品。(最後
    一次購買毒品是到什麼時候？) 91年9月。就是被查獲的這
    一次。...(對於91年9月3日15點34分發話人是小吳，你與小
    吳的對話內容有何意見？）有與小吳這樣的對話，小吳就是
    被告。內容應該是我要去跟他買的數量。因為時間太久了，
    我忘記了。...( 對於91年9月1日21時44分的對話內容有何
    意見？我沒有印象。應該是在說我要向小吳買毒品海洛因的
    金額。」等語(見本院98年10月22日審判筆錄第4至6頁)，固
    然指稱被告即係綽號小吳之人，且有販賣、運輸第一級毒品
    海洛因之情，惟核證人丁○○於91年9月3日，以其所持用之
    0000000000號行動電話，與乙○○使用之0000000000號行動
    電話，連繫自大陸地區寄送本件扣案包裹之相關事宜時，其
    對話內容：「（丁○○）這次要用什麼名字？（乙○○）名
    字？一樣就好了吧？（丁○○）陳什麼？（乙○○）陳憲嘉
    呀？憲兵的憲。...（丁○○）留市內電話要留那裡的？（
    乙○○）留那裡的呀！00000000！（丁○○）00000000！你
    說陳憲嘉哦！這次可能不多啦！呀加減賺啦！我真的沒有錢
    ，我至回來花了100多萬，我剛才連項鍊也都拿去當掉了！
    我就照你講的這樣寄啦！我會叫『小吳』寄給你，到時如果
    有什麼問題，你就...就好了！（乙○○）呀何時要寄？（
    丁○○）下禮拜了啦！我後天過去，後天禮拜四嘛！禮拜五
    、六可能就會寄了啦！禮拜二、三就會收到了，就是不要給
    他們在那邊搜，你聽懂嗎？」等語(見91年度重訴字第2573
    號影卷第207頁背面)，則依上開監聽資料所得，丁○○、乙○○於91年9月3日，即已商議欲以「陳憲嘉」作為包裹之收
    件人，而與丁○○於原審所稱：其於9月8日搭飛機去澳門提
    領人民幣出來，並與小吳見面後，小吳問其要將毒品寄給誰
    ，其就打給乙○○，問乙○○要寫什麼名字，乙○○說用陳
    憲嘉，後來其寫成陳現嘉等情相互矛盾，足見證人丁○○之
    證詞實有重大瑕疵。
(二)次者，證人丁○○就本件海洛因係與被告共同出資或是向被
    告購買？於偵查中具結證稱：「甲○○，就是我向他買毒品
    之人。我在珠海向他買毒品，在金都旅店，我共要買41萬元
    ，就是被查獲的那一批。」（見95年度他字第6438號卷第58
    頁），於原審證稱：「（這包海洛因何來？）我跟甲○○買
    的。91年9月初的時候，我打電話給他訂貨。...（你之前為
    何都說海洛因是你跟小吳合資購買？）因為當時在南機組的
    時候，我要發作的時候，正常人問我，我也不會說我會販賣
    牟利。因我的意識不清楚。...東西是我買的，甲○○有附
    帶條件這個價錢，可以大陸下單台灣取貨，這樣的購買方式
    不構成運輸毒品罪，我只是買者而已。」等語（見原審卷第
    69頁正背面、第74頁），均係稱向被告購買，然其自己被起
    訴判刑之案件中，於法務部調查局南部地區機動工作組詢問
    時供稱：「該包裹確係我與大陸友人綽號『小吳』共同合資
    購買的，91年9月初我接獲大陸『小吳』來電表示，邀我共
    同合資購買1塊海洛因磚走私回臺牟利，由於我資金不足，
    所以出資16萬5千元，剩餘資金則由『小吳』籌措」等語（
    見91年度偵字第20499號影卷第5頁），於檢察官偵查中供稱
    ：「(你從大陸寄毒品回台灣被查獲？)那是綽號『小吳』寄
    的，我出16萬5千元，其他是小吳出的，共買了330至350公
    克的海洛因，在何處買的我不知道，我在珠海交錢給小吳。
    」等語（見91年度偵字第20499號影卷第25頁），於原審另
    案審理中供稱：「(起訴書說你跟小吳合資購買毒品，實際
    上是你出多少錢？)41萬元是我們一人一半，大約是一人出
    20萬5千元左右。後來改稱東西是要他幫我買的，錢都是我
    出的，我出了41萬元。」等語（見92年度重訴緝字第665號
    影卷第82頁），則稱係與被告共同出資，前後供述不一。
(三)又就付款之部分，證人丁○○先後證稱：「我匯錢到姚瑞美
    帳戶16萬5千...事前我就有把錢匯到姚瑞美帳戶，那是我專
    用的帳戶，我在酒店和小吳談好後才領出錢來給小吳，拿人
    民幣4萬多現金給他。...(為何你之前提到，16萬元是你先
    在台灣匯款過去，與你剛剛陳述現場拿的不同？)我匯款過
    去，去姚瑞美的帳戶去拿。然後我在大陸領錢。然後拿人民
    幣買，然後我再交給他。」等語（見95年度他字第6438號卷
    第58、59頁、原審卷第70頁），與其於偵查中指稱：「我向
    他約定買10兩，價格談定是41萬元，約定叫我到珠海我拿現
    金給他，結果我在臺中匯款到姚瑞美在澳門設立的帳戶，那
    是我在深圳作事，姚瑞美提供給我使用的帳戶，我就匯了41
    萬元到姚瑞勉帳戶，在9月8日搭飛機去澳門提領人民幣出來
    ，我們先在葡京賭場見面，再到珠海後才將現金交給他」等
    語（見95年度他字第6438號卷第18頁）不符。
(四)至證人丁○○於原審及本院審理時雖證稱：「購買毒品的時
    候，丙○○在場。...他的戶籍在埔里鎮○○○路354號，我
    不曉得他的電話或其他資料，他家裡有父母親、弟弟，弟弟
    叫做一個叫做詹文平、一個叫詹文清，另外一個我就不曉得
    。丙○○他太太就是我的親妹妹鄧莉萍，已往生。他確實有
    在場。...(剛剛說付錢的時候，除了丙○○在場外，還有無
    其他人在場？)只有我與小吳、丙○○三人在場而已。」等
    語（見原審卷第73頁背面、本院98年10月22日審判筆錄第3
    至5頁），然此與其前於偵查中證稱：「（你付錢給他時還
    有何人在場？）沒有。」等語（見95年度他字第6438號卷第
    19頁）顯然不同，而檢察官雖請求本院傳訊證人丙○○到庭
    ，但經本院依證人丁○○提供之資料傳喚並拘提證人丙○○
    均未到庭，縱證人丙○○到庭結證屬實，亦無解於證人丁○○前後證述之不一致及矛盾處，故本院認此部分證據無再加
    以調查之必要。
(五)另證人乙○○於偵查中證稱：「（何案在監執行？）運輸海
    洛因毒品案，判刑7年。（當時幫誰走私海洛因？）當時是
    朋友丁○○跟我聯絡，說有人要從大陸寄包裹回來，請我代
    收，沒說是誰的包裹。（這批毒品貨主？）不知道，我打開
    才知是毒品。（丁○○是幫自己或幫別人走私毒品？）沒有
    講，只叫我給他一個地址。（丁○○交待你收到毒品如何處
    理？）他說有人會跟我聯絡來拿東西，那個人會打電話給我
    ，電話號碼應是丁○○給他我的電話，我電話是0000000000
    ，很久沒用了有點記不清楚。（事後是否丁○○回來臺灣向
    你拿取毒品？）那時我沒有在收貨的地方，查獲當天南機組
    就到了。（你是否認識綽號小吳的人？）在大陸有看過，是
    丁○○介紹認識的，時間約是89或90年間，那時我們去澳門
    葡京賭場，遇到小吳，說他也是臺灣人，小吳矮矮的不到
    170公分，有點胖胖的，好像有戴眼鏡，沒看到有刺青。
    （這批毒品貨主是否小吳？）不曉得。（姚瑞美何人？）不
    認識。（郵包地址何人提供？）那是我以前工作的地點，店
    招名稱是傳香飯團，老闆余政忠。...（你曾說丁○○曾介
    紹綽號小吳的男子和你認識？那時在90年左右的樣子，應是
    在冬天時，我跟丁○○去澳門賭場開眼界，遇到小吳，丁○○跟我介紹說這個也是台灣人，是巧遇到的。（（提示遮住
    甲○○姓名之口卡）是否認識此人？）沒印象，應該是他，
    對，他就是小吳。（這批走私之毒品及甲○○有何關係？）
    我不知道。（曾否聽過丁○○提到甲○○的背景及這批毒品
    之關係？）之前丁○○要寄這個郵包回來之前有跟我電話聯
    絡，約定要寄到我工作地點由我簽收時，有說到小吳會寄，
    他只有介紹我認識一個小吳，應該指的就是他。（你剛剛指
    認的甲○○照片是否確定是小吳？）我沒記錯，應該是他。
    」等語(見95年度他字第6438號卷第15至16頁、第157頁)，
    於原審證稱：「（第二次，他有無說東西何人請他寄？）我
    沒有問。...(他有無提到小吳？)有。(小吳指何人？)我不
    曉得，我不確定，因為我跟他講電話的時候，我正在購物，
    他說話，我就嗯嗯說好。小吳可能是甲○○，因為我在大陸
    認識的小吳只有他一個。我們沒有很多共同認識的朋友，我
    和丁○○共同認識叫小吳的朋友，只有甲○○。(在台灣有
    無叫小吳的朋友，也是你、丁○○共同的朋友？)我和丁○○在台灣很少交集到。...(你看到小吳就是在庭被告？) 應
    該是。」等語（見原審卷第79頁背面至81頁背面），於本院
    審理中證稱：「(丁○○說他介紹小吳時，有告訴你說小吳
    叫甲○○？)好像有提過。(剛剛你回答說，在珠海酒店，小
    吳有來，那個小吳也是指甲○○？)是的。...( 你剛剛所說
    小吳都是指被告甲○○？) 是的。」等語(見本院98年12月
    17日審判筆錄第6至7頁)，足見證人乙○○雖知綽號「小吳
    」之人應是被告，但其並不能確定本案運輸毒品之貨主是否
    為被告，且其資訊均來自於證人丁○○，並非其所親見親聞
    ，故其證述內容，尚無從證明被告確有參與本案之運輸毒品
    犯行。
(六)證人丁○○於95年9月20日，以刑事告發狀對被告甲○○提
    出本案之告發(見95年度他字第6438號卷第1至3頁)，嗣於95
    年10月27日提出刑事答辯意旨狀，其說明提及「因該案冤情
    慘重，不願遭受此莫名之冤獄，為此特呈告發狀，俾期平反
    冤案，以免造成無可挽救之冤獄」(見95年度他字第6438號
    卷第25頁)，於96年2月6日之刑事調查證據聲請狀中，提及
    「告發人慘遭判此重刑，誠可謂含冤莫白，至今案情仍陷疑
    雲重重、混淆不清...俾利真相大白，洗清冤屈」(見95年度
    他字第6438號卷第69頁)，於96年2月9日之刑事答辯意旨兼
    請調查證據狀中，敘及「該案誓非告發人所犯，純係本件被
    告發人甲○○(即綽號小吳)所涉案。本件告發人殊屬含冤受
    屈，顯陷冤獄。...若此人到庭，本件告發人即可洗清冤案
    ，真相即可大白，倘能水落石出，從而平反冤案」(見95年
    度他字第6438號卷第81、90、91頁)，於96年5月1日之補充
    新證據及告發理由狀中，敘及「告發人原係單純購買毒品吸
    食者，搖身一變成為走私販賣毒品之共犯，因而受判重罪入
    獄，實難折服，為此提出告發」(見95年度他字第6438號卷
    第96頁)，於98年11月18日之刑事陳情狀中，復請求本院核
    發其與被告之電話通聯譯文影本，以該"新事證"啟動「再審
    」程序，佐以證人丁○○既經判處無期徒刑確定，參照刑法
    第51條第4款前段「宣告之最重刑為無期徒刑者，不執行他
    刑」之規定，縱然再犯其他誣告、偽證罪，亦不會受到刑罰
    之執行，則證人丁○○不無藉告發此案，以使其涉案經判處
    無期徒刑確定之案件，獲得重新審理並輕判之動機。
(七)再證人即法務部調查局南部地區機動工作組調查員吳東原於
    原審審理時雖具結證稱：「（當時監聽結果，丁○○、小吳
    如何分配買賣及運輸海洛因的工作？）貨源是小吳從大陸那
    邊提供的。出資部分，應該是小吳、丁○○一起合資。根據
    通聯內容，小吳負責1/3，丁○○負責2/3。小吳出3萬1千元
    ，丁○○出6萬元，監聽裡面沒有提到幣別，但是從通話內
    容前後文內容，應該是指人民幣。（譯文內提到6千5，是指
    什麼？）丁○○要給小吳的運輸費用，是人民幣。（當時小
    吳出3萬1千元，折合台幣多少錢？）我記得當時匯率1比4，
    但不是很確定，應該是台幣12萬多元。6萬元人民幣是24萬
    多台幣。（9月14日丁○○被抓後，為何在調查站筆錄提到
    他先出資16萬5千元？）可能是毒品運作過程，和真的交易
    的時候，貨色不同會影響買的量。...（依照通聯記錄，與
    丁○○供述，價錢不一致，你剛剛說可能是因為毒品運送過
    程或有其他協商情形，可否確認這次確實是丁○○、小吳要
    買的那次？）依照查緝經驗來說，毒品進來的時間都吻合，
    依我們專業判斷，就是這一批。」等語（見原審卷第110 至
    111頁），並提出通訊監察譯文1份(見原審卷第101、102 、
    119頁)為證，惟此不僅與證人丁○○、乙○○確定判決及本
    案起訴書認定由丁○○出資16萬5千元，小吳負責籌措其餘
    之24萬5千元(合資41萬元)之犯罪事實不吻合，出資比例亦
    均相左，且證人吳東原亦證稱：「（你剛剛說可能交易過程
    中有協商或是多買海洛因，此部分是否可以確定？）要問丁○○才清楚。...(是否親耳聽到或是看到丁○○、小吳有多
    買海洛因的情形或購買海洛因的協商情形？)沒有。」等語
    （見原審卷第111頁），證人丁○○亦稱：「(91年9月1日，
    與小吳的監聽譯文顯示，說你要出6萬元，小吳出3萬1，是
    什麼意思？)我好像沒有講這個話。我記得電話中跟他講的
    都是要跟他買的數量。沒有說他出多少我出多少的對話。
    ...(為何電話錄音譯文：小吳：你出6萬，我出3萬1，我們
    合作，我想這樣比較好。與你所說向小吳購買毒品的意思不
    符合？)我與小吳的通聯譯文應該有很多，我跟他買的毒品
    數量很大。電話錄音譯文所指不論是我找他投資，還是他找
    我投資或是單價問題，雖然電話中有這樣說，但實際上，我
    到珠海後，都是我向小吳購買毒品。時間已久了，我實在想
    不起來了。」等語(見本院98年10月22日審判筆錄第4、6頁)
    ，故其證人吳東原之證述尚難採為不利被告甲○○認定之證
    據。另證人吳東原於原審又證稱：「（91年9月13日，是否
    在臺中市○○路新亞東醫院查獲乙○○？同日在桃園中正機
    場查獲丁○○？）是的。...我負責這個案件承辦。（你如
    何知道9月13日要去現場查獲2人？）當初我記得是，我們知
    道有批毒品要進來，好像是監聽知道的。這個案子之前還有
    一個案子，我們有監控一個案子從大陸郵寄毒品包裹到臺灣
    。從這個案子接到這個案子的。3月21日查獲盧敬德，他是
    那個案子的主嫌。這個案子主要鎖定丁○○。（丁○○案件
    ，除丁○○之外，還鎖定哪些目標？）甲○○、乙○○。甲○○之前就有鎖定，要接應毒品的時候，乙○○才出來。甲○○在3月案件就被我們過濾出來，那時候盧敬德已經查獲
    ，甲○○才過濾出來與3月案件有關。3月案件的現場我們查
    獲包裹，包裹上面有編號，事後查包裹編號，編號上面，裡
    面收件人是甲○○。寄件人資料上面看不出來。」等語(見
    原審卷第74頁背面)，並提出簽收單資料1紙(見原審卷第86
    頁)，其上並有「甲○○」之簽名，再被告於91年3月20日入
    境臺灣，旋於91年3月21日出境等情，有法務部─入出境資
    訊連結作業1紙附卷可參(見97年度偵緝字第290號卷第59頁)
    ，然上開證據僅得作為認定被告是否有參與91年3月20日之
    運輸毒品犯行之參酌，而無從以該91年3月20日之簽收單資
    料或被告入出境資訊，而推論被告有參與本案即91年9月13
    日之運輸毒品犯行。
(八)此外，檢察官所提出之證人丁○○、乙○○本案運輸毒品之
    相關卷宗資料及第一級毒品海洛因1包（含包裝重354.31公
    克、淨重348.51公克）、微型鉆床平臺鐵盒1個、包裝箱1只
    等書證、物證，僅得證明證人丁○○、乙○○2人確有運輸
    毒品等犯行；而被告入出境資訊連結作業資料1紙，僅能證
    明被告甲○○於案發時人不在臺灣地區，況核以被告在證人
    丁○○、乙○○於91年9月13日為警查獲後，迄本案遭通緝
    查獲之97年1月20日止，尚有多達31次之入出境紀錄，若其
    確有與證人丁○○、乙○○共犯本案，則在其等遭警查獲後
    ，為免遭其等供出共犯，理應留滯國外不歸，以避免此重罪
    之追訴，又豈有不畏追緝，而多次進出國門之理？故此等證
    據均無從直接為被告有參與本件運輸毒品犯行之認定。至檢
    察官於本院審理時雖請求鑑定丁○○案件毒品郵包之地址是
    否為被告之筆跡，惟查上開包裝箱業經臺灣臺中地方法院檢
    察署於95年7月17日以中檢惠矩字第105570號檢察官扣押沒
    收物品處分命令，於95年12月13日執行銷燬完畢（見原審卷
    第54至57頁），故本院認上開證據已無從加以調查，附此敘
    明。
六、綜上所述，本案顯缺乏足以證明被告甲○○有參與本件販賣
    、運輸及走私毒品犯行之犯罪證據，此外復查無其他積極證
    據足資認定被告有何公訴人所指之上開犯行，原審因而為其
    無罪之判決，核其認事、用法並無不合。檢察官上訴意旨雖
    以原審對於證據能力之認定有誤、被告確係綽號「小吳」之
    人，證人丁○○、乙○○並無誣陷被告之必要、原審並未調
    查證人丙○○等情，而認應對被告論罪科刑。然本件證人丁○○之指證，既有上開瑕疵，且無其他適當之補強證據，即
    便本院認定被告即係綽號「小吳」之人，但本件之積極證據
    既有不足，被告之辯解縱有不實，也不能資為認定被告有罪
    之證據，故檢察官之上訴，尚無理由，應予駁回。
據上論斷，應依刑事訴訟法第368條，判決如主文。
本案經檢察官戊○○到庭執行職務。
中    華    民    國    99    年    1     月    28    日
            刑事第五庭  審判長法  官  趙  春  碧
                              法  官  何  秀  燕
                              法  官  林  宜  民
以上正本證明與原本無異。
檢察官得上訴。
被告不得上訴。
如不服本判決應於收受送達後10日內向本院提出上訴書狀，其未
敘述上訴之理由者，並得於提起上訴後10日內向本院補提理由書
（均須按他造當事人之人數附繕本）「切勿逕送上級法院」。
                              書記官  吳  雅  菁
中    華    民    國    99    年    1     月    28    日


司法院資訊處製作；財團法人民間司法改革基金會備份。
